最　高　行　政　法　院　判　決
　　　　　　　　　　　　　　　　　　 96年度判字第00953號
再 審原 告　甲○○
訴訟代理人　乙○○
再 審被 告　財政部臺灣省中區國稅局
代　表　人　丙○○　　　　送達.
上列當事人間因綜合所得稅事件，再審原告對於中華民國94年3
月24日本院94年度判字第442號判決，提起再審之訴。本院判決
如下：
　　主  文
再審之訴駁回。
再審訴訟費用由再審原告負擔。
　　理　由
一、再審原告起訴意旨略謂：再審被告機關所屬虎尾稽徵所於91
    年10月1日通知再審原告補繳應補稅額，再審原告既負有繳
    納其父應納稅額之義務，若謂再審原告無申請更正其父85、
    86及87年度綜合所得稅之權利，豈不有違司法院釋字第385
    號及420號解釋，又再審原告之父母之88年度綜合所得稅，
    業經再審被告所屬雲林縣分局核准更正減列再審原告之父之
    免稅額，改列由再審原告申報扶養，是原判決認為本件再審
    原告父母85、86及87年度綜合所得稅並無記載、計算錯誤或
    重複之情形，本無申請更正之問題，顯與上開88年度綜合所
    得稅核准更正之情形相矛盾，另再審被告認為再審原告之父
    既已死亡，已喪失權利能力及無行政程序法之當事人能力，
    業無從申請更正，完全未審酌繼承人之法律關係，其適用法
    律顯有重大錯誤。為此，請判決廢棄原判決，並撤銷訴願決
    定及原處分等語。
二、再審被告答辯意旨略謂：再審原告於91年12月6日向再審被
    告機關所屬虎尾稽徵所申請，將其父王兆麒君85至87年度綜
    合所得稅合併申報之配偶廖春梅（即再審原告之母），改由
    再審原告追認扶養。經該所於91年12月12日以中區國稅虎尾
    徵字第0910013193號函復略謂：「台端父母85年度至87年度
    綜合所得稅均由令尊王兆麒合併申報且以其為納稅義務人，
    經查戶籍資料王兆麒於89年11月15日死亡，已喪失能力，另
    依財政部69年7月9日台財稅第35516號函釋：母既經父合併
    申報其子即不得列為受扶養親屬，故未便照准。」再審原告
    不服，循序提起行政訴訟，經鈞院判決駁回再審原告之訴。
    然再審原告提起本訴訟，僅持其主觀法律見解，任意指摘鈞
    院94年判字第00442號判決，適用法規顯有錯誤，尚難認有
    符合行政訴訟法第273條第1項第1款所規定再審之事由，所
    訴核無足採。原處分及所為復查、訴願決定及行政訴訟判決
    並無違誤，請駁回再審原告之訴。
三、按行政訴訟法第273條第1項第1款所謂適用法規顯有錯誤，
    係指原判決所適用之法規與該案應適用之現行法規相違背，
    或與解釋判例有所牴觸者而言。至於法律上見解歧異，再審
    原告對之縱有爭執，要難謂為適用法規錯誤，而據為再審之
    理由。本件再審原告於91年12月6日向再審被告所屬虎尾稽
    徵所申請，將其父王兆麒85至87年度綜合所得稅合併申報之
    配偶廖春梅（即再審原告之母），改由再審原告追認扶養。
    經該所以91年12月12日中區國稅虎尾徵字第0910013193號函
    復，其父母85年度至87年度綜合所得稅均以王兆麒君為納稅
    義務人合併申報，王兆麒既於89年11月15日死亡，喪失權利
    能力，且依財政部69年7月9日台財稅第35516號函釋，母經
    父合併申報其子即不得列為受扶養親屬，遂否准所請，再審
    原告不服，循序提起訴願、行政訴訟遞遭駁回，經提起上訴
    ，亦經本院94年度判字第442號判決（下稱原判決）認為無
    理由而駁回。再審原告認為原判決有行政訴訟法第273條第1
    項第1款之再審事由，提起再審之訴。原判決以：『(一)按「
    納稅義務人如發現繳納通知文書有記載、計算錯誤或重複時
    ，於規定繳納期間內，得要求稅捐稽徵機關，查對更正。」
    ，稅捐稽徵法第17條定有明文。又「人之權利能力，始於出
    生，終於死亡」、「本法所稱之當事人如下：一、申請人及
    申請之相對人。．．．」、「有行政程序之當事人能力者如
    下：一、自然人。．．．。」分別為行為時民法第6條、行
    政程序法第20條第1款及第21條第1款所明定。次按「母既經
    父合併申報其子即不得列為受扶養親屬」為財政部69年7月9
    日台財稅第35516號函所明釋。(二)查再審原告之父母王兆麒
    及廖春梅85年度至87年度綜合所得稅均以王兆麒為納稅義務
    人合併申報，並無記載、計算錯誤或重複之情形，為兩造所
    不爭，本無申請更正之問題；況王兆麒及廖春梅85至87年度
    綜合所得稅，係以王兆麒為納稅義務人合併申報，王兆麒已
    於89年11月15日死亡，亦無從申請更正，再審被告所屬虎尾
    稽徵所否准再審原告申請更正，並無不合，訴願決定予以維
    持，亦無違誤。至再審原告所稱再審被告雲林縣分局核准更
    正之王兆麒及廖春梅88年度綜合所得稅案，因原申報時係以
    廖春梅為納稅義務人，故嗣後廖春梅（與乙○○共同具名）
    申請改由乙○○追認扶養王兆麒，再審被告准予受理，有再
    審被告提出之88年度所得稅申報書及廖春梅更正申請書附卷
    可稽，與本件情形有異，無予援引適用之餘地，再審原告起
    訴意旨，請求撤銷原處分及訴願決定，再審被告應准其更正
    ，將其父王兆麒85至87年度綜合所得稅合併申報之配偶廖春
    梅（即再審原告之母），改由再審原告追認扶養，難謂為有
    理由，應予駁回，因而為再審原告敗訴之判決。本院核原審
    判決依上開規定及說明，尚無不合，上訴意旨仍執陳詞指摘
    原判決有適用法規違誤不當之違背法令，聲明廢棄改判。惟
    按對於適用簡易程序之裁判提起上訴或抗告，須經本院許可
    ，且該許可以訴訟事件所涉及之法律見解具有原則性者為限
    ，行政訴訟法第235條定有明文。本件上訴意旨並未指出原
    判決有所涉及之法律見解具有原則性之違誤，其上訴於法本
    不應許可。況原審判決對再審原告所訴各節，均已詳予剖析
    論駁，甚為明確，再審原告上訴意旨無非持其主觀法律見解
    之歧異，斤斤指摘，核無足取。從而本件上訴意旨難謂為有
    理由，應予駁回。』等語為得心證之理由，判決駁回再審原
    告之上訴。本院經核原判決所適用之法規與該案應適用之法
    規並不相違背，與函釋、解釋意旨亦無相牴觸之情形。且證
    據之取捨與當事人所希冀者不同，致其事實之認定亦異於該
    當事人之主張者，亦不得謂有適用法規之錯誤。再審原告以
    法律上見解之歧異，執前程序所為主張，並為原判決所不採
    之事由再行爭執，核無足採。再審原告猶執前詞，主張原判
    決有行政訴訟法第273條第項第1款之再審事由，提起本件再
    審之訴為無理由，應予駁回。
四、據上論結，本件再審之訴為無理由，爰依行政訴訟法第278
    條第2項、第98條第3項前段，判決如主文。
中　　華　　民　　國　　96　　年　　5　　 月　　31　　日
                  第三庭審判長法  官　劉　鑫　楨
                              法  官  陳　秀　美
                              法  官　梁　松　雄
                              法  官　劉　介　中
                              法  官　戴　見　草
以  上  正  本  證  明  與  原  本  無  異
中　　華　　民　　國　　96　　年　　6　　 月　　1　　 日
　　　　　　　　　　　　　　　書記官　郭　育　玎
